臺灣高等法院刑事裁定　　　　　　　　 100年度毒抗字第23號
抗　告　人　臺灣臺北地方法院檢察署檢察官
被　　　告　廖俊哲
上列抗告人因被告違反毒品危害防制條例案件，不服臺灣臺北地
方法院，中華民國100年1月10日裁定（100年度毒聲字第4號），
提起抗告，本院裁定如下：
    主  文
抗告駁回。
    理  由
一、原裁定意旨略以：被告廖俊哲於90年間因施用第二級毒品案
    件，經臺灣宜蘭地方法院於90年3月23日以90年度毒聲字第
    210號裁定送觀察、勒戒後，認無繼續施用毒品傾向，於90
    年10月8日出所，並經臺灣宜蘭地方法院檢察署檢察官以90
    年度毒偵緝字第239號為不起訴處分確定；又於90年間因施
    用第一級毒品案件，經臺灣宜蘭地方法院於90年12月7日以
    90年度毒聲字第866號裁定送觀察、勒戒後，認有繼續施用
    毒品之傾向，由臺灣宜蘭地方法院檢察署檢察官以90年度毒
    偵字第1385號起訴並聲請強制戒治，經臺灣宜蘭地方法院於
    91年1月22日以91年度毒聲字第50號裁定令入戒治處所強制
    戒治，嗣經臺灣宜蘭地方法院以91年度毒聲字第367號裁定
    停止戒治，所餘期間付保護管束，於91年6月28日因停止其
    處分之執行出監，並於92年1月24日保護管束期滿執行完畢
    等情，此有臺灣高等法院被告前案紀錄表1份在卷可稽。依
    此，被告既曾於毒品危害防制條例修正前，於90年間，先後
    2次，分別因初犯、5年內再犯，經送觀察勒戒後，由檢察官
    為不起訴處分確定，或經觀察、勒戒、強制戒治程序，及提
    起公訴，則被告復於98年2月22日為警採尿往前回溯26小時
    內之某時，在臺灣地區內某不詳處所，第3次施用第一級毒
    品，依上開說明，即非屬毒品危害防制條例第20條第3項所
    規定之「5年後再犯」，自應逕依毒品危害防制條例第10 條
    之規定起訴處罰。從而，聲請人以被告於98年2月間有前揭
    施用第一級毒品之犯行，已向原審為觀察勒戒之聲請獲准，
    並以被告於執行觀察勒戒時，仍有繼續施用毒品之傾向，向
    原審聲請就被告另為強制戒治之裁定，與法顯有不合，應予
    駁回，是聲請人上開聲請，核無理由，應予駁回等語。
二、抗告意旨略以：被告廖俊哲因施用第一級毒品海洛因案件，
    業經臺灣臺北地方法院先以99年度毒聲字第257 號裁定送臺
    灣臺北看守所附設勒戒所觀察、勒戒，其後因認被告有繼續
    施用毒品之傾向，有該所99年12月27日出具之證明書附卷可
    稽，是依毒品危害防制條例第20條第2 項之規定，聲請同法
    院裁定入戒治處所施以強制戒治。若認被告非屬毒品危害防
    制條例第20條第3項所規定之「5年後再犯」之情形，則本署
    檢察官聲請觀察勒戒時，即應駁回聲請，逕依同條例第10條
    之規定起訴處罰。從而，本件仍應適用「5年後再犯」規定
    ，先經觀察、勒戒或強制戒治之程序。本署檢察官依毒品危
    害防制條例第20條第2項之規定，聲請裁定入戒治處所施以
    強制戒治，應為合法適當，原審竟為聲請駁回之裁定，尚有
    未洽，請將原裁定撤銷，更為適法之裁定等語。
三、惟查：按毒品危害防制條例第20條、第23條將施用毒品之刑
    事處遇程序，區分為「初犯」及「5年內再犯」、「5年後再
    犯」。依其立法理由之說明：「初犯」經觀察、勒戒或強制
    戒治後，應為不起訴處分或不付審理之裁定；經觀察、勒戒
    或強制戒治執行完畢釋放後，「5年內再犯」者，因其再犯
    率甚高，原實施之觀察、勒戒及強制戒治既已無法收其實效
    ，爰依法追訴或裁定交付審理。參諸該條例第20條第3項之
    修正理由：「觀察、勒戒或強制戒治5年後再犯者，顯見前
    所實施之觀察、勒戒或強制戒治，已足以遮斷其施用毒品之
    癮，為期自新及協助其戒除毒癮，對此5年後再犯者，爰明
    定仍適用初犯之規定，先經觀察、勒戒、強制戒治之程序。
    」及同條例第23條第2項之修正理由：「為配合簡化施用毒
    品犯之刑事處遇程序，並鑑於經觀察、勒戒或強制戒治執行
    完畢釋放後，5年內再犯者，其再犯率甚高，原據以實施之
    觀察、勒戒及強制戒治，既已無法收其實效，自應施以刑事
    處遇。」是新法就施用毒品者，祇於「初犯」及「5年後再
    犯」二種情形，有其追訴條件之限制，即須於初犯經觀察、
    勒戒或強制戒治釋放後，5年內均無施用毒品之行為，始能
    認其前所實施之觀察、勒戒或強制戒治，已足遮斷毒癮，而
    得於5年後再犯時，從優處遇，再予適用初犯之規定，重行
    觀察、勒戒等程序。倘其5年「內」已經再犯，被依法追訴
    處罰，顯見其再犯率甚高，原實施觀察、勒戒或強制戒治，
    已無法收其實效，而無5年戒斷期之存在，故其第3次（或第
    3次以上）又犯施用毒品罪行，自無再經觀察、勒戒及強制
    戒治之必要，應由檢察官逕行起訴，始符新法修正之本旨（
    最高法院95年度台非字第59號、95年度台非字第189號等判
    決意旨及97年度第5次刑事庭會議決議參照）。查本件被告
    於90年間因施用第二級毒品經送觀察、勒戒執行完畢後，「
    於5年內再犯」施用第一級毒品罪，除經施以強制戒治外，
    並經臺灣宜蘭地方法院檢察署檢察官予以起訴，臺灣宜蘭地
    方法院判處有期徒刑7月確定等情，有本院被告前案紀錄表
    在卷可稽。被告既經觀察、勒戒執行完畢後，「於5年內」
    已經再犯施用第一級毒品罪，被依法追訴處罰，顯見其再犯
    率甚高，原實施之觀察、勒戒程序，已無法收其實效，揆諸
    前開說明，已無5年戒斷期之存在，故被告再犯本件施用第
    一級毒品罪行，自無再經觀察、勒戒及強制戒治之必要，應
    由檢察官逕行起訴，始為適法，無庸再依同條例第20條聲請
    法院裁定令被告執行觀察、勒戒或強制戒治之必要。原審同
    此見解，因認抗告人之聲請不應准許，予以駁回，於法核無
    違誤。抗告意旨認本件仍應適用「5年後再犯」而言，尚有
    誤解，其執此指摘原裁定不當，為無理由，應予駁回。
據上論斷，應依刑事訴訟法第412條，裁定如主文。
中    華    民    國   100    年    1     月    31    日
                  刑事第十一庭      審判長法  官  許宗和
                                          法  官  潘進柳
                                          法  官  沈君玲
以上正本證明與原本無異。
不得再抗告。
                                          書記官  彭于瑛
中    華    民    國   100    年    2     月    8     日